【裁判字號】    92,訴,516
【裁判日期】    920620
【裁判案由】    偽造貨幣等
【裁判全文】
臺灣板橋地方法院刑事判決                          九十二年度訴字第五一六號
    公  訴  人  臺灣板橋地方法院檢察署檢察官
    被      告  己○○
    選任辯護人  黃國堂
右列被告因偽造貨幣等案件，經檢察官提起公訴（九十一年度偵字第二三一五九號）
及移
    主  文
己○○收受贓物，累犯，處有期徒刑肆月；又行使偽造之通用紙幣，未遂，累犯，處
有期徒刑壹年捌月，扣案偽造通用紙幣伍張沒收。應執行有期徒刑壹年拾月，扣案偽
造通用紙幣伍張沒收。
    事  實
一、己○○前因殺人未遂、傷害致死、違反槍砲彈藥刀械管制條例等案件，分別經本
    院八十一年度上訴字第八四號、八十三年度易字第一Ｏ二號判決有期徒刑二年六
    月、三年六月、六月確定，經合併定執行刑為有期徒刑五年六月，甫於民國（下
    同）八十六年十一月十三日縮刑期滿執行完畢（起訴書漏載前科資料）。
二、己○○於九十一年八月，明知不詳之成年男子綽號「黑斑」所交付業經換貼相片
    變造之「丁○○」、「戊○○」身分證，係來路不明之贓物，仍在其台北縣新莊
    市○○街九十四巷七弄五號二樓住處予以收受。
三、己○○基於行使偽造通用紙幣之犯意，於九十一年十一月二十八日十九時許，在
    台北縣泰山鄉○○路明志工專附近，向不詳成年男子「阿俊」，收集偽造之新版
    千元紙幣五張，並於九十一年十二月二日晚間十時許，與不知情之甲○○（業經
    不起訴處分）至台北縣新莊市○○○路五四Ｏ號「優加利加油站」加油完畢後，
    由己○○行使其中一張偽造之千元紙鈔付款，為加油員蕭雅文識破，因而未遂，
    己○○另行以零錢付款後離去，嗣為警於十二月三日零時，持搜索票至己○○之
    住處搜索，扣得偽造新版千元紙幣五張及上開贓物身分證，經偵查起訴。
    理  由
一、收受贓物犯行部分，業據被害人丁○○指述：我的皮包於九十一年八月二十六日
    遭竊，身分證也遭竊，當時是放在機車置物箱內，我去便利超商買東西出來，就
    發現皮包被偷，查獲的身分證相片已經被偽造過了等語（見偵卷第九頁）；被害
    人戊○○指述：八十八年二月時，我皮包在新莊市○○路保齡球館內遭竊，相片
    已經被偽造過了等語（見偵卷第十頁），並有身分證二枚扣案可稽，其等指述應
    堪採信，又被告於警詢中自白：偽造之身分證是我朋友拿給我，本來要我向銀行
    貸款的，但我覺得身分證有問題，所以一直放在家中等語，又於本院調查時供述
    ：「黑斑」於九十一年八月間，有拿兩張身分證到我新莊市○○街住處給我，說
    他朋友要請我代辦信用卡等語。被告向不知真實姓名年籍之男子「黑斑」收受丁○○、戊○○之身分證，又無法提供「黑斑」之聯絡方式以供調查，顯非受託為
    他人代辦貸款或信用卡之正常程序，況被告亦自承覺得身分證有問題，足認其已
    有贓物之認識，仍予收受，其贓物犯行堪予認定。
二、行使偽造通用紙鈔部分，被告供述：我沒有向「阿俊」買偽鈔，「阿俊」之前就
    一直說要賣給我，我說沒有錢，後來他說要拿幾張給我，就拿了五張給我，我拿
    了都不敢用，被警方扣到，偽鈔是在我筆記本內找到的，筆記本我放在隨身攜帶
    的背包內，我拿到五千元偽鈔都沒有用，一直到十二月二日，剛好甲○○說他的
    機車壞了，我騎車過去找他，發現機車沒有油了，我就拿偽鈔加油，但被識破，
    只有使用這一次等語，又證人蕭雅文於警詢中指述：我在民安西路優加利加油站
    上班，當時兩名男子加完油後，其中一名男子（經指認為己○○）拿出一張千元
    偽鈔付帳，被我發現是偽鈔後表示拒收，那兩名男子便拿出身上的零錢付帳後離
    去等語（見偵查卷第十一頁），是被告自白行使偽鈔未遂之行為應與事實相符，
    並有扣案偽造紙鈔五張及本院勘驗筆錄可稽，被告犯行堪予認定。
三、
  (一)被告己○○所為係犯刑法第一百九十六條第三項、第一項之行使偽造之通用紙幣
    罪（起訴書引用刑法第二百零一條第二項之行使偽造有價證券罪之法條，與起訴
    書所載犯罪事實不符，應係誤引法條）及刑法第三百四十九條第一項之收受贓物
    罪。
  (二)被告收集偽鈔後，復持以行使，其收集之低度行為，為行使之高度行為所吸收，
    不另論罪。
  (三)公訴人認被告係於九十一年十一月二十八日，以新台幣一萬元之代價，向阿俊購
    買偽鈔三十張，並自九十一年十一月三十日起至十二月二日止，連續在台北縣新
    莊市等地行使，以假鈔換取真鈔，警方查獲被告時，復扣得被告換取之真鈔一萬
    一千六百元等節，然此部份公訴人完全未提出被告在台北縣新莊市等地行使偽鈔
    之證據（例如任何商家、店員之指述），被告雖於警詢中坦承犯行，然於本院調
    查時抗辯警詢中自白之任意性，辯稱係警察刑求，且子女被警察強行帶到警局等
    語，並經證人甲○○到庭結證稱：大概凌晨的時候，警察有把被告的子女一男一
    女帶到派出所，說被告如果不承認，要把他的子女一起查辦，當時我坐在開放式
    的辦公室裡，所以我有聽到，當時被告的爸爸也在場等語（見審判筆錄），是被
    告所辯警詢自白非出於任意性乙節，尚堪採信，其警詢自白不得採為對被告不利
    之證據，公訴人認為被告持有之真鈔係以偽鈔購物換取而來，尚無實據，又台北
    縣政府警察局新莊分局於查獲被告後，詢問新莊市○○路一八八巷五之三十六號
    麥當勞主管乙○○，由乙○○指述：我問當時執勤之店員（不願透露年籍）才知
    道九十一年十二月二日晚間九時，有嫌犯持偽造千元紙鈔到店內消費找零，但被
    店員認出來，所以未受害等語，此部份乙○○並未親眼見聞被告行使偽鈔之行為
    ，顯屬傳聞證據而不可採，且經本院傳訊證人丙○○證稱：九十一年十二月二日
    晚上我在麥當勞值班，當時有一位爸爸帶著四、五歲的男孩來點餐，他用一張千
    元偽鈔付帳，不是在現場的被告，沒有這麼年輕，且長得瘦瘦的，不像現場這個
    人等語（見審判筆錄），已明確表示該行使偽鈔之人，並非本案被告己○○，是
    自難認為被告有何連續行使偽鈔之行為，公訴人認被告此部份犯嫌，與前揭有罪
    部分，有連續犯裁判上一罪關係，爰不另為無罪之諭知。
  (四)被告所犯上開收受贓物罪、行使偽造通用紙幣罪未遂二罪，犯意有別，構成要件
    不同，應分論併罰。
  (五)被告於八十六年十一月十三日縮刑期滿執行有期徒刑完畢，有台灣高等法院檢察
    署刑案紀錄簡覆表在卷可稽，其於五年內再犯本件有期徒刑以上之罪，為累犯，
    應依法加重其刑。又被告行使偽鈔為加油員識破，並未得逞，尚屬未遂，爰依刑
    法第二十六條前段之規定減輕其刑，並先加後減之。
  (六)爰審酌被告貪圖小利，收受他人遭竊之身分證，打算伺機作為辦理貸款、申請信
    用卡之用，以及意圖行使而收集偽鈔五千元，並持其中一張給付加油費，因遭店
    員識破而未得逞之犯罪動機、目的、手段，犯罪所生之損害尚輕，犯罪後坦承犯
    行，態度尚可等一切情狀，分別量處如主文所示之刑並定其應執行刑。扣案之偽
    造紙幣五張，應依刑法第二百條之規定，不問屬於犯人與否，宣告沒收。
四、併案部分：公訴人認被告於九十一年十一月二十八日晚間七時許，向「阿俊」購
    買新版千元偽鈔三十張後，於同晚九點三十六分，在國道一號公路北向泰山收費
    站第四車道，行使其中一張千元偽鈔，購買回數票，為收費員邱佳芳識破，與前
    揭起訴部分有裁判上一罪關係云云，然被告於偵查中即否認此張偽鈔係向阿俊購
    買，辯稱：這張偽鈔是我當天去林口買水果禮盒，我用兩千元券去買，找回來的
    ，我不知道這張是偽鈔等語（見九十二年一月二十九日偵查筆錄），又無積極證
    據證明此張偽鈔亦係被告與上開五張偽鈔一起向「阿俊」收集而來，此部分與起
    訴部分，並無裁判上一罪關係，本院無從併予審理，應由公訴人另行處理。
據上論斷，應依刑事訴訟法第二百九十九條第一項前段，刑法第一百九十六條第三項
、第一項、第三百四十九條第一項、第二十六條前段、第五十一條第五款、第二百條
，罰金罰鍰提高標準條例第一條前段，判決如主文。
本案經檢察官李吉祥提起公訴，檢察官鄧媛到庭執行職務。
中      華      民      國    九十二    年      六      月     二十     日
                                          法  官    蕭  一  弘
右正本證明與原本無異。
如不服本判決，應於判決送達後十日內，向本院提出上訴狀。
                                          書記官    郭  玉  芬
中      華      民      國    九十二    年      六      月     二十     日
附錄法條：
刑法第一百九十六條第一項：
行使偽造、變造之通用貨幣、紙幣、銀行券，或意圖供行使之用而收集或交付於人者
處三年以上、十年以下有期徒刑，得併科五千元以下罰金。
第一項之未遂犯罰之。


司法院資訊處製作；財團法人民間司法改革基金會備份。
